【裁判字號】    89,上易,49
【裁判日期】    890217
【裁判案由】    詐欺
【裁判全文】
臺灣高等法院刑事判決                  八十九年度上易字第四九號
    上  訴  人
    即  被  告  甲○○
右上訴人因詐欺案件，不服臺灣基隆地方法院八十八年度易字第四一號，中華民國
八十八年十一月五日第一審判決（起訴案號：臺灣基隆地方法院檢察署八十八年度偵
緝字第二六五號）提起上訴，本院判決如左：
    主  文
原判決撤銷。
甲○○意圖為自己不法之所有，以詐術使人將本人之物交付，處有期徒刑肆月。
    事  實
一、甲○○意圖為自己不法之所有，於民國八十八年二月二十二日晚間，至基隆市○
    ○○路二巷二十號二樓乙○○住處內，向乙○○、陳憶心（乙○○之妻）及陳玉
    祥（陳憶心之弟）佯稱其可透過親戚關係，不必投標即可取得基隆碧砂漁港熱食
    攤位承租權，欲與乙○○、陳憶心及陳玉祥共同合夥投資攤位，約定由乙○○、
    陳憶心及陳玉祥共同出資新台幣 (下同)六十萬元 (起訴書誤繕為九十萬元)、甲
    ○○自己出資三十萬元，致使乙○○、陳憶心及陳玉祥渠三人不疑有詐，而於翌
    日（二十三日）由乙○○、陳憶心共同湊足二十七萬元，陳玉祥湊足十八萬元，
    合計四十五萬元，在基隆市○○○路二二六號一樓大香港便利商店內，由乙○○
    交付四十五萬元予甲○○，並當場簽訂合夥契約，嗣因甲○○取款之後即逃匿無
    蹤，並未依約履行，經乙○○詢問基隆漁會相關人員後始知受騙。
二、案經乙○○訴請臺灣基隆地方法院檢察官偵查起訴。
    理  由
一、訊據被告甲○○固坦承有與告訴人乙○○簽訂合夥契約書，然矢口否認有詐欺之
    犯行，辯稱：八十八年二月二十三日乙○○並未交付四十五萬元，僅有簽訂契約
    ，後來詢問基隆市漁會時，漁會人員稱該攤位已出租，伊有打電話告訴乙○○云
    云。惟查：
（一）右揭事實，被告甲○○如何於八十八年二月二十二日至告訴人乙○○住處洽談
      合夥事宜，並由乙○○、陳憶心、陳玉祥等人籌措四十五萬元於二十三日交付
      予被告等情，業據告訴人乙○○於偵查時指訴綦詳。又告訴人於原審審理時明
      白指稱：「（問：被告和你何關係？）答：普通朋友。我只知他是基隆區漁會
      理事長謝建政之侄子，我有打電話問理事長之妻，被告是否你侄子，他言是。
      （問：你是否在交錢後才打電話予謝建政家？）答：是。當初我打電話問有無
      攤位要賣，他言這攤位係要用標的，向我言你可能受騙了」等語（（原審八十
      八年九日訊問筆錄，第三十八頁正面）。於本院審理時陳稱：「（問：與朋友
      如何認識？）答：係我太太朋友介紹的。（問：系爭事是何人提出？）答：原
      係閒聊，後他主動提出該事。（問：有無給他款項？）答：有四十五萬，用現
      金。（問：陳玉祥支付多少？）答：十八萬，我支付二十七萬，共計四十五萬
      。（問：後如何知悉受騙？）答：他錢拿到後就避不見面，後他遭通緝。（問
      ：他否認有收受四十五萬？）答：若沒有收受，他怎可同意負擔履行義務呢？
      」等語甚詳（本院八十九年一月十四日訊問筆錄）。又證人陳憶心於偵查時證
      稱：「甲○○於八十七年七月份，在深澳坑路二二六號一樓，大香港便利商店
      ，找伊等聊天，說到碧砂漁港攤位要重新招標，渠有辦法透過渠叔叔關係拿到
      一個攤位，找伊等合夥，當時未談價錢，今年（八十八年）二月二十二日來伊
      家談價錢之事，當天還有伊、伊弟弟及伊先生在場，渠說伊等三人共要給渠九
      十萬元，二月二十三日下午一點多乙○○先拿四十五萬給甲○○，並與渠簽約
      」等語（八十八年七月二十七日偵訊筆錄，八十八年度偵緝字第二六五號偵查
      卷第二十一頁背面第六至十三行、第二十二頁正面第一至四行）另證人陳玉祥
      於偵查時證稱：伊姊姊在八十七年用電話聊到此事，在八十八年二月二十二日
      晚上在姊夫家看到甲○○，在談投資之事，伊在隔天早上在便利商店門口，拿
      十八萬給伊姊夫等語（八十八年七月二十七日偵訊筆錄，八十八年度偵緝字第
      二六五號偵查卷第二十二頁正面第八至十二行）。經核告訴人與證人所指訴被
      告詐欺之情節互相符合。
（二）依雙方所簽訂之合夥契約書內容觀之，告訴人應於八十八年二月二十三日先出
      資四十五萬元，而契約簽訂日期亦為八十八年二月二十三日，顯見告訴人所稱
      契約係於其給付四十五萬元予被告後始行簽訂等情，堪信屬實。況據原審函詢
      台灣省基隆區漁會結果，碧砂漁港魚貨直銷中心攤位辦理招租，其過程一律公
      開透明，除辦理公告登報外並通知全體會員，且八十八年二月間該中心攤位標
      租時，並無甲○○、乙○○或陳玉祥等人參與投標，有該漁會出具之基漁直銷
      字第五０三五號、五二０五號函在卷可按。此外並有郵政存簿儲金提款單、存
      摺等資料在卷可參。顯見被告明知並無私下招租之事實，竟仍謊稱承租攤位等
      事宜均已辦妥，使告訴人信以為真而交付四十五萬元，被告前開所辯，顯屬事
      後卸責之詞，難以採信。被告詐欺之事證明確，犯行洵堪認定。
二、核被告甲○○所為，係犯刑法第三百三十九條第一項之詐欺罪。其一行為詐騙乙
    ○○、陳憶心、陳玉祥三人，為想樣競合犯，應依刑法第五十五條之規定，從一
    重處斷。原審認被告罪證明確，予以論罪科刑，固非無見，惟查被告係同時向甲
    ○○、乙○○及陳玉祥三人施展詐術取得財物，為想樣競合犯，原審認只詐欺乙
    ○○一人，自有未洽。被告上訴意旨空言否認犯罪，雖無理由，惟原判決既有未
    洽，自應由本院將原判決撤銷改判。爰審酌被告犯罪之動機、目的、手段、所生
    危害、犯後態度、迄未與告訴人達成和解等一切情狀，量處有期徒刑期徒刑四月
    ，以示儆懲。
三、被告經合法傳喚，無正當之理由不到庭，爰不待其陳述，逕行判決。
據上論斷，應依刑事訴訟法第三百六十九條第一項前段、第三百六十四條、第三百七
十一條、第二百九十九條第一項前段，刑法第三百三十九條第一項、第五十五條、罰
金罰鍰提高標準條例第一條前段，判決如主文。
本案經檢察官吳慎志到庭執行職務。
中    華    民    國    八十九    年      二        月        十七      日
                            臺灣高等法院刑事第十七庭
                                審判長法  官  陳  正  雄
                                      法  官  林  勤  純
                                      法  官  許  錦  印
右正本證明與原本無異。
不得上訴。
                                      書記官  黃  德  煌
中    華    民    國    八十九    年      二        月      二十四      日
附錄：本案論罪科刑法條全文
刑法第三百三十九條第一項：
意圖為自己或第三人不法之所有，以詐術使人將本人或第三人之物交付者，處五年以
下有期徒刑、拘役或科或併科一千元以下罰金。


司法院資訊處製作；財團法人民間司法改革基金會備份。
